最高法院刑事判決　　　　　　　　　　111年度台上字第486號
上　訴　人　臺灣高等檢察署檢察官董怡臻
被　　　告　邱建豪



上列上訴人因被告傷害等罪案件，不服臺灣高等法院中華民國11
0 年9月16日第二審判決（110年度上訴字第1626號，起訴案號：
臺灣新北地方檢察署109 年度偵字第7403號），提起上訴，本院
判決如下：
    主  文
上訴駁回。
    理  由
一、按刑事訴訟法第377 條規定，上訴於第三審法院，非以判決
    違背法令為理由，不得為之。是提起第三審上訴，應以原判
    決違背法令為理由，係屬法定要件。如果上訴理由書狀並未
    依據卷內訴訟資料，具體指摘原判決不適用何種法則或如何
    適用不當，或所指摘原判決違法情事，顯與法律規定得為第
    三審上訴理由之違法情形，不相適合時，均應認其上訴為違
    背法律上之程式，予以駁回。
二、本件原審審理結果，認定被告邱建豪有原判決引用第一審判
    決事實欄所記載普通傷害之犯罪事實，因而維持第一審論處
    被告普通傷害罪刑之判決，駁回檢察官及被告在第二審之上
    訴，並諭知被告附條件緩刑，已詳述調查、取捨證據之結果
    ，及認定犯罪事實之心證理由。
三、上訴意旨略稱：
  ㈠頭部乃人體之要害，眼部更是極其脆弱，若對人之頭眼加以
    重擊，可能導致該器官或機能之毀敗，或其他身體或健康之
    重大不治或難治之傷害，應屬一般之常識，而為被告所明知
    。經查，被告坦承徒手攻擊告訴人劉居盈之頭、臉部，告訴
    人之傷勢均為其毆打所造成；告訴人亦證述被告係朝其頭部
    及雙眼擊打約6、7下等語。再觀諸告訴人之診斷證明書及傷
    勢照片，其頭、臉、雙眼確有多處傷害等情，可見告訴人指
    述被告朝其頭、眼部揮擊多拳，並非虛妄。衡酌案發時，告
    訴人已年近70歲，被告正值壯年，被告以其壯年之軀，朝年
    近70歲老翁之告訴人頭部及眼部持續重擊多拳，致告訴人頭
    部及雙眼多處受有傷害，被告具有重傷害之故意，應可認定
    。乃原判決並未審究被告對告訴人下手之部位、力道輕重及
    雙方年紀差距等各情，未說明被告針對年邁之告訴人頭部眼
    部多次毆擊何以不具有重傷害之不確定故意，僅以告訴人所
    受傷勢尚未構成刑法所規定重傷害之事實，逕予推論被告僅
    構成普通傷害罪，而未認定被告所為應成立刑法重傷未遂罪
    ，其理由尚欠完備，所為論斷，亦與經驗法則及論理法則有
    違，併有判決適用法則不當之違誤。
  ㈡法院宣告緩刑與否之裁量職權，應受一般法律原則之拘束，
    即必須符合所適用法律授權之目的，並受法律秩序之理念、
    法律感情及慣例等所規範，若違反比例原則、平等原則時，
    得認係濫用裁量權而為違法。又行為人犯後悔悟之程度，是
    否與被害人達成和解，以彌補被害人之損害，均攸關法院諭
    知緩刑與否之審酌。經查，告訴人自偵查、第一審及原審屢
    次具狀指述，被告於偵查庭前，氣焰囂張，對告訴人嗆聲，
    手比中指，抖腳怒目相視，造成告訴人心理上極大之陰影及
    創傷，其身心飽受煎熬，不願再與被告見面，唯恐再度遭被
    告恐嚇、傷害，請求分別傳喚，以維護告訴人之人身安全。
    偵查庭後移調解程序時，告訴人衡量身心各方面所受之危害
    ，要求新臺幣（下同）20萬元之和解金，被告竟對告訴人嗆
    聲只願意賠償1塊6，致告訴人之身心因本案遭受極大痛苦等
    情。被告能否謂經此偵審程序及論罪科刑之宣告，已知所警
    惕，而無再犯之虞？即非無疑。原判決未詳酌告訴人屢次具
    狀指陳之上揭情狀，即對被告為附條件之緩刑宣告，難謂無
    理由不備之違法。
四、經查：
  ㈠證據之取捨與證據之證明力如何，均屬事實審法院得自由裁
    量、判斷之職權，苟其裁量、判斷，並不悖乎經驗法則或論
    理法則，且已於判決內論敘其何以作此判斷之心證理由者，
    即無違法可言。原判決援引第一審判決之證據及理由，依憑
    被告之自白，佐以證人即告訴人之證詞，並參酌亞東紀念醫
    院診斷證明書、現場監視器錄影畫面翻拍照片及告訴人傷勢
    照片等證據資料，綜合判斷，因而認定上訴人確有上揭普通
    傷害罪行，已敘明其取捨證據及認定事實之心證理由，並對
    於檢察官上訴第二審主張被告主觀上有重傷害之不確定故意
    ，所為乃重傷害未遂乙節，經綜合調查證據結果，認如何係
    不足採信，亦已依據卷內資料，詳加指駁。所為論斷，係合
    乎推理之邏輯規則，尚非原審主觀之推測，揆之上開說明，
    自不能指為違法。上訴意旨無視於原判決此部分之論述，仍
    執被告主觀上有重傷害之不確定故意之陳詞，重為爭辯，自
    與法律所規定得上訴第三審之理由不相適合。
  ㈡又緩刑宣告之裁量，法院應就被告有無再犯之虞，能否由於
    刑罰之宣告而策其自新，及有無可認為暫不執行刑罰為適當
    之情形等因素而為判斷，屬於法院得依職權裁量之事項，故
    法院斟酌被告犯罪之一切情狀，而予以宣告緩刑，自不得任
    意指為違法。原判決已說明被告前未曾因故意犯罪而受有期
    徒刑以上刑之宣告，因一時失慮，偶罹刑典，事後已坦承犯
    行並願賠償告訴人，應具悔意，經此刑之宣告後，當知警惕
    而無再犯之虞，因認暫不執行其刑為當，予以宣告緩刑2 年
    ，被告並應依原判決附表所示向被害人支付賠償，經核尚與
    刑法第74條第1項第1款、第2項第3款關於宣告緩刑及附條件
    之規定無悖，難認有逾越法律所規定之範圍，或濫用其裁量
    權限之違法情形。上訴意旨略以被告犯後仍對告訴人兇惡，
    且拒絕賠償，告訴人所受身心痛苦甚大，指摘原判決對被告
    諭知緩刑不當云云，然告訴人所受身心痛苦，與應否宣告緩
    刑乃為二事，況被告於原審已表達願賠償告訴人，而原判決
    已審酌一切情況而為被告附條件緩刑之宣告，並敘明上開條
    件內容得為民事強制執行名義，倘被告違反上開條件情節重
    大，足認原宣告之緩刑難收其預期效果，自得撤銷緩刑之宣
    告，以期週延，經核於法並無不合，難謂有判決理由不備之
    違法。
五、綜上，檢察官對原審採證認事及緩刑宣告職權之適法行使及
    原判決已經說明之事項，任意指摘為違法，並非適法之第三
    審上訴理由。其上訴違背法律上之程式，應予駁回。
據上論結，應依刑事訴訟法第395條前段，判決如主文。
中    華    民    國   111    年    3     月    3     日
                  刑事第三庭審判長法  官  徐  昌  錦  
                                  法  官  林  恆  吉  
                                  法  官  林  海  祥  
                                  法  官  江  翠  萍  
                                  法  官  周  政  達  
本件正本證明與原本無異
                                  書記官
中    華    民    國   111    年    3     月    9     日